【裁判字號】    92,台非,9
【裁判日期】    920109
【裁判案由】    過失傷害
【裁判全文】
最高法院刑事判決                                    九十二年度台非字第九號
    上訴人  最高法院檢察署檢察總長
    被  告  甲○○
右上訴人因被告過失傷害案件，對於台灣高等法院台中分院中華民國九十一年八月三
十日第二審確定判決︵九十一年度交上易字第九五三號，自訴案號：台灣台中地方法
院九十年度交自字第一四號︶，認為違法，提起非常上訴，本院判決如左：
    主  文
上訴駁回。
    理  由
非常上訴理由稱：﹁按判決不適用法則或適用不當者，為違背法令，刑事訴訟法第三
百七十八條定有明文。又應於審判期日調查之證據而未予調查者，其判決當然為違背
法令，同法第三百七十九條第十款亦有明文。原判決撤銷第一審論處被告業務過失傷
害致重傷罪刑，改論被告以過失傷害罪，乃以被害人林彩還遭被告駕車撞及，致左脛
骨開放性骨折，第十二胸椎壓迫性骨折，顱內出血，左尺骨骨折等傷害，均已漸漸恢
復，有私立中國醫藥學院附設醫院函覆原審所附之林彩還主治醫師陳賢德醫師病情報
告及林彩還病歷表載明在卷可稽，既然上開車禍所致之傷已漸漸恢復，其永久背部疼
痛，又係林彩還另患之尿毒症所引起，並非因該撞傷所造成，且疼痛亦非重大不治或
難治之症，要難因此令被告負重傷罪責為論據，惟查：私立中國醫藥學院附設醫院函
覆原審所附之林彩還主治醫師陳賢德病情報告謂：『林彩還就醫時傷勢嚴重，有生命
危險，當時計有顱內硬腦膜下出血，左小腿開放傷口超過十公分，骨折處外露，第十
二胸椎壓迫性骨折，左尺骨骨折，左鎖骨骨折，如此多傷害，在一般人身上已屬嚴重
，何況在尿毒症病人身上，當然更嚴重，其生命威脅屬重大難治之病，治癒後多會有
後遺症，如背痛、關節酸痛等』，依該內容觀之，僅係指被害人林彩還傷勢就一般人
言，已甚嚴重，而林彩還為尿毒病人，即更加嚴重，並未指林彩還永久背部疼痛，係
因另患之尿毒症所引起，非因該撞傷所造成，林彩還之病歷亦無此記載，原審依該函
及病歷表認林彩還永久背部疼痛，係因另患之尿毒症所引起，並非因該撞傷所造成，
自有認定事實不憑證據之違法，又疼痛是否係重大不治或難治之症，應視疼痛之嚴重
程度及難治之情況而定，原審未對林彩還之背痛情狀為調查，遽謂疼痛非重大不治或
難治之症，要難因此令被告負重傷罪責，亦違經驗法則與論理法則。原判決認定事實
違背證據法則，並有應調查之證據未調查之違法，且影響判決結果，案經確定，爰依
刑事訴訟法第四百四十一條、第四百四十三條提起非常上訴，以資糾正﹂等語。
本院按判決不適用法則或適用法則不當者為違背法令，如經確定，固得提起非常上訴
，予以糾正，但必確有各該情形存在為前提，始得為之。又非常上訴審，應以原確定
判決所確認之事實為判決基礎，倘若非常上訴理由，係就原審綜合全卷證據資料，所
為判斷事實之職權行使，專憑己見漫指原判決採證認事不當，進而指摘原判決就該證
據未詳加調查，有依法應於審判期日調查之證據而未予調查之違誤，即係對於事實審
法院證據取捨裁量權行使之當否所為之任意指摘，自與非常上訴係以統一法令適用之
本旨有違。另判決所載理由與卷內證據資料不相適合，固屬證據上理由矛盾之違法，
但此種違法確定判決，如未致適用法令違誤，僅屬訴訟程序違背法令而非判決違法，
參照司法院大法官會議釋字第二三八號解釋意旨，仍應受刑事訴訟法第三百八十條規
定之限制，即必於判決有影響者，始得提起非常上訴，否則顯然於判決無影響，既不
得據以提起第三審上訴，自亦不得為非常上訴之理由。而刑法第十條第四項第六款所
謂其他於身體或健康有重大不治或難治之傷害，係指傷害重大，且不能治療或難於治
療者而言，故傷害雖屬不治或難治，如於人之身體或健康無重大影響者，仍非本款所
稱之重傷︵本院二十九年上字第六八五號判例參照︶。本件原判決以被害人林井、林
彩還遭被告駕車撞及，致林井受有左側腓骨骨折併踝關節脫臼、頭部外傷合併腦震盪
，林彩還受有左脛開放性骨折，第十二胸椎壓迫性骨折，顱內出血，左尺骨骨折等傷
害，有診斷證明書可稽，因而依想像競合犯從一重論處被告過失傷害罪刑。由原判決
憑以認定之證據所確認之事實觀之，尚難認原判決有不適用法則或適用法則不當之違
背法令情形存在。原判決於理由內又說明林彩還所受上開傷害均已漸漸恢復，有私立
中國醫藥學院附設醫院函覆所附之主治醫師陳賢德醫師病情報告及病歷表載明在卷可
稽，既然傷已漸漸恢復，其永久背部疼痛，又係另患之尿毒症所引起，非因該撞傷所
造成，且疼痛亦非重大不治或難治之症，因而論斷要難因此令被告負重傷罪責。經查
醫師陳賢德之病情報告係謂：﹁林彩還就醫時傷勢嚴重，有生命危險，當時計有顱內
硬腦膜下出血，左小腿開放傷口超過十公分，骨折處外露，第十二胸椎壓迫性骨折，
左尺骨骨折，左鎖骨骨折，如此多傷害，在一般人身上已屬嚴重，何況在尿毒症病人
身上，當然更嚴重，其生命威脅屬重大難治之病，治癒後多會有後遺症，如背痛、關
節酸痛等﹂，上開報告指因林彩還係尿毒症病人，遭被告撞傷而受有上開嚴重傷害，
然所謂治癒後會有背痛、關節酸痛等後遺症，並非指不能治癒，亦未指治癒後會有於
人之身體或健康有重大影響之後遺症。原判決乃據以說明「疼痛」並非重大不治或難
治之症，林彩還並未因遭被告駕車撞及而致重傷，核無證據調查未盡及採證違背經驗
法則與論理法則之違法，非常上訴意旨以此指摘，係對事實審法院證據取捨裁量權行
使之當否所為之任意指摘，自與非常上訴係以統一法令適用之本旨有違。至上開報告
並未指林彩還背部疼痛係因另患之尿毒症所引起，而林彩還病歷亦無此記載；原判決
理由其中所稱「林彩還背部疼痛，係另患之尿毒症所引起，非因該撞傷所造成」，固
有與上開報告不相適合之證據理由矛盾情事，但除去此一單純訴訟程序之違誤顯然於
判決無任何影響，依法既不得據以提起第三審上訴，自亦不得為非常上訴之理由。本
件非常上訴難認有理由，應予駁回。
據上論結，應依刑事訴訟法第四百四十六條，判決如主文。
中      華      民      國    九十二    年      一      月      九      日
                              最高法院刑事第十二庭
                                  審判長法官  張  淳  淙
                                        法官  謝  俊  雄
                                        法官  蘇  振  堂
                                        法官  張  春  福
                                        法官  呂  丹  玉
      右正本證明與原本無異
                                              書  記  官
中      華      民      國    九十二    年      一      月     十五     日


司法院資訊處製作；財團法人民間司法改革基金會備份。
